臺灣高雄地方法院民事裁定
110年度消債清字第53號
聲  請  人  沈思綺  
0000000000000000

上列當事人因消費者債務清理事件聲請清算，本院裁定如下：
    主  文
聲請人沈思綺自中華民國一一○年七月二十八日下午四時起開始
清算程序。
命司法事務官進行本件清算程序。
    理  由
一、聲請意旨略以：伊有不能清償債務情事，因債權人非金融機
    構，毋庸進行前置協商或調解程序，且未經法院裁定開始更
    生程序或許可和解或宣告破產，爰聲請清算等語。
二、按債務人不能清償債務或有不能清償之虞者，得依本條例所
    定更生或清算程序，清理其債務；法院開始清算程序之裁定
    ，應載明其年、月、日、時，並即時發生效力；法院開始更
    生或清算程序後，得命司法事務官進行更生或清算程序，必
    要時得選任律師、會計師或其他適當之自然人或法人1人為
    監督人或管理人，消費者債務清理條例（下稱消債條例）第
    3條、第80條前段、第83條第1項、第16條第1項分別定有明
    文。
三、經查：
  ㈠聲請人於民國107年度至109年度申報所得各為新臺幣（下同
    ）181,055元、302,759元、366,183元，名下無財產；勞工
    保險於110年3月11日查詢時以投保薪資27,600元投保於華新
    科技股份有限公司高雄分公司，另聲請人有富邦人壽保單2
    張，其中(保單號碼0000000000號)保單解約金5,077元(含31
    0元未到期保費)，另1張(保單號碼0000000000號)保單解約
    金0元，至國泰人壽保單聲請人陳報為團險，保險公司則回
    函稱聲請人非該公司保戶；另聲請人提出華新科技股份有限
    公司高雄分公司110年2月5日開立在職證明、108年度及109
    年度綜合所得稅各類所得資料清單陳明其自108年1月起迄今
    ，均任職於上開公司之高雄分公司生管部任職助理技術員(1
    07年10月26日到職)，平均每月薪資約27,873元【即含年終
    獎金、職福會福利金等之108至109年度所得清單華新薪資計
    668,942元除以24個月，計算式：（292,728+2,850+7,181+3
    37,245＋20,000+8,938）÷24≒27,873（本裁定計算方式均採
    元以下4捨5入）】，並提出郵局帳戶存摺封面及內頁暨部分
    客戶歷史交易清單、本院扣薪扣存款強制執行命令，陳明為
    上開公司之薪資帳戶並經債權人執行存款中，另提出郵局款
    項說明表針對上開郵局帳戶其他存入款項之來源，就其中包
    含108年5月27日存入10,910元、109年1月21日存入13,000元
    之萬元以上款項及多筆小額存入款為配偶、友人及自己其他
    帳戶間的日常生活所需之匯入款，說明其取得緣由，其餘10
    8年3月3日跨行轉入20,000元、108年3月6日網路轉帳20,000
    元等萬元以上存入款之來源，因交易記錄眾多，時隔已久，
    聲請人稱無法肯定；又聲請人提出上開郵局帳戶內頁為憑，
    陳明自109年3月27日起至110年2月27日止每月領取育兒津貼
    2,500元，無領取其他補助等情，有財政部高雄國稅局107年
    至108年綜合所得稅各類所得資料清單及財產歸屬資料清單
    【見本院110年度消債清字第53號卷（下稱卷）第25至27頁
    】、財產及收入狀況說明書（卷第7至11、164頁）、債權人
    清冊（卷第12頁）、戶籍謄本（卷第15頁）、勞工保險被保
    險人投保資料表（卷第116頁）、個人商業保險查詢結果表
    （卷第137至139頁）、財團法人金融聯合徵信中心前置協商
    專用債權人清冊（卷第16至18頁）、信用報告（卷第19至24
    頁）、社會補助查詢表（卷第93至95頁）、富邦人壽保險公
    司110年5月5日陳報狀(卷第105頁)、富邦人壽保險公司110
    年4月26日回覆聲請人保單查詢結果函(卷第136頁，陳稱上
    開有解約金保單之保單價值數額為6,350元)、國泰人壽保險
    公司函(卷第173頁)、聲請人籬仔內郵局帳戶存摺封面及內
    頁暨部分客戶歷史交易清單(卷第28至43頁)、本院扣薪扣存
    款強制執行命令(卷第64至66頁)、郵局款項說明表(卷第162
    至163頁)、勞動部勞工保險局函（卷第99頁）、勞動部勞動
    力發展署高屏澎東分署函（卷第102頁）、存簿（卷第44至4
    9頁）、在職證明（卷第117頁）、109年綜合所得稅各類所
    得資料清單（卷第118頁）、家族系統表(卷第152頁)、健保
    給付查詢（卷第161頁）、高雄市政府勞工局訓練就業中心
    函（卷第100頁）等附卷可參。則在別無其他資料可認聲請
    人有其他收入之情形下，以其任職華新科技股份有限公司高
    雄分公司平均每月領取薪資收入27,873元核算現在償債能力
    之基礎，堪認妥適。
  ㈡關於聲請人個人日常必要支出部分，按債務人必要生活費用
    ，以最近一年衛生福利部或直轄市政府所公告當地區每人每
    月最低生活費一點二倍定之，消債條例第64條之2第1項定有
    明文。本院參酌衛福部社會司所公告110年度高雄市最低生
    活費標準為13,341元，則聲請人每月生活所必需除有特殊情
    形並有證據證明者外，自宜以此數額之1.2倍即16,009元為
    度，始得認係必要支出。又上開最低生活費用之標準，係照
    當地近1年平均每人消費支出60％，依其基準之家庭收支調查
    報告調查表格式示有關經常性支出之調查項目，其原即包括
    利息支出、食品、衣著、房租及水費、電費、醫療保健、交
    通、娛樂、教育等基本生活需求；因聲請人於財產及收入狀
    況說明書未提列房屋使用支出費用，其居住戶籍地房屋經陳
    明為配偶所有(見卷第108、143至148、122頁，建物土地登
    記第一類謄本，聲請人配偶張國威全國財產稅總歸戶財產查
    詢清單)，堪認聲請人客觀上應無房屋費用支出，故於計算
    聲請人個人每月必要生活費時，即應自前開已包括聲請人居
    住費用在內，扣除相當於房租支出所佔比例24.36％，俾免重
    複計列費用，而符公平之旨，則依此計算之結果，聲請人每
    月之必要生活費在不含居住費用之情形下，即應以12,109元
    【計算式：16,009－(16,009×24.36%)＝12,109】為度，始得
    認係必要支出。聲請人主張個人每月必要支出10,800元(即
    扣除扶養費支出17,000元部分)，尚屬合理，應予採計。
　㈢關於聲請人扶養支出部分，聲請人稱須負擔未成年子女張○語
    、父親沈哲雄、母親潘秀雯之扶養費，每月各7,000元、5,0
    00元、5,000元。經查：
　①查子女張○語係104年9月生，於107、108、109年度均無申報
    所得，名下無財產，107年幼兒教育及照顧補助共領5,000元
    ，109年2月至110年2月2至4歲育兒津貼共領32,500元等情，
    此有戶籍謄本（卷第15頁）、所得資料清單及財產歸屬資料
    清單（卷第123至125頁、126頁）、社會補助查詢表（卷第9
    0至92頁）、高雄市政府教育局函（卷第101頁）附卷可參。
    張○語既未成年，名下復無財產，堪認有受扶養之權利。至
    於扶養費用數額部分，按受扶養者之必要生活費用，準用第
    一項規定計算基準數額，並依債務人依法應負擔扶養義務之
    比例認定之，消債條例第64條之2第2項亦有明定。準此，聲
    請人所應負擔其所育子女每月之扶養費，自宜以此為度，始
    得認係必要支出，是在無其他更為詳實之資料可供佐證之情
    形下，本院認即應以110年度高雄市每人每月不含房屋支出
    之最低生活必需12,109元（詳前述），與配偶共同負擔扶養
    費。茲審酌聲請人負擔高額債務需要清理，其所負義務自有
    別於一般，不能不考慮其經濟能力，而聲請人配偶張國威10
    7年至109年申報薪資所得各854,660元、816,540元、675,92
    0元，平均月收入65,198元【計算式：(71,222+68,045+56,3
    27元)÷3＝65,198】，名下1房1地即戶籍地址房地，財產總額
    1,882,355元，此有財政部高雄國稅局107年至109年綜合所
    得稅各類所得資料清單及財產歸屬資料清單（卷第119至121
    、122頁）附卷可參，本院認聲請人與前配偶應分擔扶養子
    女費用之比例約為1：4。故綜上，聲請人子女每月之扶養費
    即應以2,422元為度（計算式：12,109×0.2≒2,422】，逾此
    範圍之主張，並無可採。
　②聲請人父親沈哲雄係50年11月生，於107年至109年均無申報
    所得，名下無財產；勞工保險已退保，曾於106年12月領取
    勞保老年一次給付946,829元，110年2月26日經長庚醫院醫
    師開立診斷證明書罹患慢性骨髓性白血病曾於109年3月起迄
    今多次至醫院門診治療，而聲請人母親潘秀雯為53年8月生
    ，107年至109年度均無申報所得，名下無財產；勞工保險已
    退保，未有領勞保老年給付紀錄，為輕度身心障礙者，每月
    領有身障者生活補助3,772元，此外父母親均未領取任何其
    他社會局補助等情，有戶籍謄本(卷第53、150頁;第54、151
    頁)、所得資料及財產查詢清單(卷55至57、127頁;第59至61
    、129頁)、診斷證明書暨門診費用收據醫療費繳費通知單（
    卷第58頁、第156至160頁）、勞動部勞工保險局函(卷第99
    頁)、潘秀雯郵局帳戶歷史交易清單(卷第131至135頁，除每
    月身障補助入款外，聲請人陳報說明母親存摺中有一帳號頻
    繁匯款紀錄，為母親之兩名親友許小姐對無銀行存摺之湘娟
    進行還款由母親提供戶頭協助轉交，非屬聲請人母親之收入
    所得）、高雄市政府社會局社會福利資訊料查詢表(卷第87
    至89頁、第81至86頁)、身心障礙證明（卷第62至63頁）附
    卷可憑，聲請人陳稱父親、母親均無業，立有收訖切結書（
    卷第128、130頁）稱聲請人每人每月自108年3月迄今均給予
    扶養費5,000元，又除聲請人外，另有一扶養義務人即聲請
    人之胞弟沈琮凱與父母同住（參卷第152頁家族系統表），
    應有與聲請人共同負擔父母之扶養義務（參卷第107至109、
    176頁聲請人陳報狀）。本院認聲請人之父母親均有受扶養
    之必要，扶養費用數額部分，按受扶養者之必要生活費用，
    準用第1項規定計算基準數額，並依債務人依法應負擔扶養
    義務之比例認定之，消債條例第64條之2第2項亦有明定。因
    父親沈哲雄生病經接住於母親潘秀雯租賃住處（參卷153至1
    55頁房屋租賃契約書，並由沈琮凱連帶保證），參酌衛福部
    社會司所公告110年度高雄市最低生活費為13,314元，1.2倍
    即16,009元（父親部分以110年度高雄市每人每月不含房屋
    支出之最低生活必需12,109元），並扣除母親每月領取之身
    障者生活輔助後，再由聲請人與胞弟沈琮凱扶養義務人各負
    擔2分之1即12,173元【計算式：(12,109＋(16,009-3,772))÷
    2＝12,173】，聲請人主張每月支出父母親之扶養費合計10,0
    00元，低於本院計算之基準，係屬合理，應予採計。
  ㈣綜上所述，聲請人每月平均收入為27,873元，扣除必要生活 
    費10,800元、子女扶養費2,422元、父母扶養費10,000元後
    尚餘4,651元。而聲請人目前負債總額為1,646,530元（卷第
    104頁，債權人裕融企業股份有限公司，具狀陳報本件債權
    之擔保車輛迄今尋無，經評估車輛年份無甚殘值，預估不足
    額為全部），扣除富邦人壽保單解約金5,077元後，以上開
    餘額按月攤還結果，至少約須29.4年（計算式：(1,646,530
    -5,077)÷4,651÷12≒29.4）始能清償完畢，堪認聲請人確有
    不能清償債務之情事。從而，聲請人向本院聲請清算，應予
    准許，並命司法事務官進行本件清算程序。
四、依消債條例第11條第1 項、第83條第1 項、第16條第1 項，
    裁定如主文。
中　　華　　民　　國　 110　　年　　7 　　月　　28　　日
              　　民事庭　　  法　官　賴寶合
以上正本係照原本作成。
本裁定不得抗告。
中　　華　　民　　國　 110　　年　　7 　　月　　28　　日
  　                          書記官　胡美儀